臺灣板橋地方法院交通事件裁定　　　　96年度交聲字第1398號
原處分機關　交通部公路總局臺北區監理所
異　議　人
即受處分人　甲○○
上列異議人即受處分人因違反道路交通管理處罰條例案件，對於
交通部公路總局臺北區監理所中華民國96年8 月31日所為之裁決
處分（處分案號：北監自裁字裁40-C00000000號），聲明異議，
本院裁定如下：
    主  文
異議駁回。
    理  由
一、聲明異議意旨略以：異議人即受處分人甲○○於民國96年4
    月15日22時6 分許，固有駕駛車牌號碼6676-DK 號自小客車
    ，行經臺北縣金山鄉○○○路與清水路交岔路口處之事實。
    然因異議人駕車行至上述交岔路口前時，因該處燈光號誌管
    制標誌設置不當，不到10公尺之距離，竟設置2 處燈光號誌
    管制設施，且燈號並非同步，容易導致駕駛人因反應不及而
    誤闖黃燈，交通部公路總局臺北區監理所不查，竟以異議人
    違規屬實，予以裁處，異議人不服原裁處，而提起本件異議
    云云。
二、按汽車駕駛人，行經有燈光號誌管制之交岔路口闖紅燈者，
    處新臺幣1,800 元以上5,400 元以下罰鍰，並記違規點數3
    點，道路交通管理處罰條例第53條第1 項及第63條第1 項第
    3 款分別定有明文。
三、經查：
(一)異議人即受處分人甲○○於96年4 月15日22時6 分許駕駛車
    牌號碼6676-DK 號自用小客車，行經設有燈光號誌管制之臺
    北縣金山鄉○○○路與清水路交岔路口時，有闖越紅燈行駛
    之違規事實，有臺北縣政府警察局北縣警交字第C00000000
    號舉發違反道路交通管理事件通知單及臺北縣政府警察局金
    山分局96年6 月5 日北縣警金交裁字第0960010025號函各1
    紙在卷可稽。另證人即當時舉發本違規事件之臺北縣政府警
    察局金山分局重光派出所警員乙○○亦於本院調查時具結證
    稱：「（問：本件是否是你所舉發的？）是的」、「（問：
    異議人所庭呈之照片是否是本件之案發地點？）是的」、「
    我是與所長共同服巡邏勤務，在10點到交稽點即清水路36號
    前，在10點6 分時，我與所長就共同攔檢異議人的車輛，異
    議人有搖下車窗說他煞車煞不住，當時照片所示C 及D 燈號
    是顯示紅燈，我們就依規定舉發」、「（問：當時你的位置
    距離照片所示C 及D 號誌多遠？）有50至60公尺」、「（問
    ：當時有無物品擋住你的視線？）沒有，當時是我與所長一
    起看到異議人闖紅燈」、「（問：A 、B 及C 、D 號誌是否
    同步？）沒有。是C 及D 先紅燈，A 、B 再紅燈」、「那路
    口速限50公里」、「（問：你有無可能看錯號誌？）沒有。
    A、B 是三相號誌，C 、D 是二相號誌，不可能看錯，且我
    從年初就開始在那值勤，我一個月大約會有十次在該地點值
    勤」、「異議人提出之圖二照片不是案發當時的照片，因為
    案發當時是晚上號誌非常清楚」、「我不認識異議人，與異
    議人沒有仇恨關係」等語（詳96年10月1 日訊問筆錄），參
    以證人乙○○與異議人間，不僅未有任何怨隙，且係毫不相
    識之人，衡情證人曹東丞應無設詞攀誣，或虛構違規事實以
    陷害異議人之道理。況警員執行公務時，本身即受有行政懲
    處責任之監督，且其到庭具結作證，更係以刑事責任擔保其
    證言之真實性，故證人乙○○警員之上開證述內容，經核尚
    無不可採信之處。因之，異議人於前揭時、地，有違規闖紅
    燈之違規事實，應無疑義。
(二)其次，交通勤務警察或依法令執行交通稽查任務人員，開單
    舉發違反道路交通管理處罰條例所列之違規事實，經公路主
    管機關或警察機關所為之裁決處罰，本質上為行政處分，係
    公務員基於職務上權力，依法就特定之具體事件所為，並具
    有公法上效果之單方行政行為。而根據公務員為公法上行為
    具有公信力之原則，該行政處分當可被推定為真正，且其據
    以依法處分之事實認定，亦應可推定為正確無誤，故本此公
    信原則，立法者乃制定上開相關規定，使交通勤務警察或依
    法令執行交通稽查任務人員，在特殊情形下，當場不能或不
    宜攔截製單舉發時，得當機處置而逕行舉發，以達成維護交
    通秩序及公共安全之行政目的。反之，若謂公務員之一切行
    政行為，均需預留證據以證明其為真實，則國家行政勢必窒
    礙難行，且相關行政目的亦難達成，故刑事訴訟法就犯罪證
    據有關之規定中，與屬行政秩序罰之交通違規裁罰本旨不合
    之部分，自不在準用之列。從而，交通違規行政爭訟之舉證
    責任原理，應非如刑事案件中，必須超越任何合理懷疑，始
    可為有罪判決之嚴格程度，而係應與民事訴訟之舉證責任原
    理相類似，亦即基本上應就行政機關與人民所各自主張有利
    於己之事實，分配其應盡之舉證責任，而非逕予準用刑事訴
    訟上之「無罪推定」原則，此觀諸行政訴訟法第136 條，規
    定行政訴訟程序準用民事訴訟法第277 條舉證責任分配原則
    之立法意旨，即可明瞭。
(三)異議人甲○○雖以前詞置辨。然按駕駛人駕駛汽車不僅應遵
    守道路交通標誌、標線、號誌之指示，且應隨時注意車前狀
    況，並隨時採取必要之安全措施，道路交通安全規則第90條
    及第94條第3 項分別規定甚明，本件異議人甲○○駕駛小客
    車於道路上行駛，原應注意上開交通規則，隨時密切注意各
    項交通標誌、標線、號誌設施，並遵守該交通標誌、標線、
    號誌之指示而為適當之駕駛行為，尤其在道路狀況有所變化
    時，駕駛人更應專心注意道路四周之相關道路交通標誌、標
    線、號誌等設施，以確保行車之安全。而相關道路交通標誌
    、標線、號誌之設置，本係由主管機關依照各項道路交通狀
    況及車流量等資料，為綜合性之判斷考量後，並依其必要性
    而加以設置，除非該道路交通標誌、標線、號誌之設置確有
    不當之處，或一般駕駛人事實上均無從或顯難加以遵守等例
    外情形，否則尚難逕以駕駛人之主觀感受等事由，而認定該
    道路交通標誌、標線、號誌之設置確有不當。又異議人於聲
    明異議狀中之陳述內容提及：本人駕駛車號6676-DK 行駛於
    淡金公路（金山往石門方向），以時速60公里通過號誌為綠
    燈的紅綠燈A 與紅綠燈B 後，看見號誌為黃燈的紅綠燈C 與
    紅綠燈D 時，本人緊急踩了一點煞車，但因考慮到車上載了
    朋友，怕朋友因緊急煞車身體不舒服而改快速通過紅綠燈C
    與紅綠燈D 等語，則依證人乙○○上開所述該處限速50公里
    ，異議人顯有超速行駛之情形，而以異議人超速行駛之速度
    ，於通過異議人所稱之A 及B 燈光號誌標誌時，見C 及D 燈
    光號誌正轉為黃燈，尚且來得及煞車（異議人係因怕車上友
    人身體不適，乃於煞車後又快速通過該路口），益足見系爭
    路口之燈光號誌設置並無不當之處。再者，異議人並未就本
    件執勤警員之舉發有誤，提出相關事證以供調查，經核亦無
    其他證據足資認定本件執勤警員確有捏造事實違法取締之情
    形。且證人乙○○警員就本件違規事實之相關證述內容，經
    核並無不合常理之處，故證人乙○○警員本其維護交通秩序
    及行車安全等職責所為之本件交通違規舉發及相關證述內容
    ，亦應予以採信，故異議人前述所辯，應係自身未能遵守相
    關交通規則所致，異議人尚難據此而欲免除其上開闖紅燈之
    違規責任。
四、綜上所述，本件異議人即受處分人甲○○於上述時間，駕駛
    小客車行經設有燈光號誌管制之臺北縣金山鄉○○○路與清
    水路交岔路口時，有闖紅燈之違規事實既可認定，則原裁決
    機關即交通部公路總局臺北區監理所據此引用道路交通管理
    處罰條例第53條第1 項及第63條第1 項第3 款，並參酌違反
    道路交通管理事件統一裁罰基準表之規定，裁處異議人罰鍰
    新臺幣2,700 元，並記違規點數3 點，於法即無不當，從而
    ，異議人之異議為無理由，應予駁回。
五、據上論斷，應依道路交通案件處理辦法第19條，裁定如主文
    。
中　　華　　民　　國　　96　　年　　10　　月　　26　　日
                  交通法庭    法　官  鄭燕璘
以上正本證明與原本無異。
如不服本裁定應於送達後5日內向本院提出抗告狀（應附繕本）
。
                              書記官  呂紹明
中　　華　　民　　國　　96　　年　　10　　月　　26　　日
